【裁判字號】    95,上訴,2516
【裁判日期】    951121
【裁判案由】    毒品危害防制條例
【裁判全文】
臺灣高等法院臺中分院刑事判決        95年度上訴字第2516號
上  訴  人
即  被  告  乙○○
上列上訴人因毒品危害防制條例案件，不服臺灣臺中地方法院95
年度訴字第2212號中華民國95年9月6日第一審判決（起訴案號：
臺灣臺中地方法院檢察署94年度毒偵字第5660號），提起上訴，
本院判決如下：
    主  文
上訴駁回。
    事實及理由
一、本案被告對於其連續施用第一級毒品海洛因犯行供認不諱，
    又查本案經本院審理結果，認第一審判決認事用法及量刑均
    無不當，應予維持，並引用第一審判決書記載之事實、證據
    及理由（如附件）。又(一)按施用第一、二級毒品為犯罪行為
    ，毒品危害防制條例第十條定有處罰明文。故施用第一、二
    級毒品者，依前揭規定本應科以刑罰。惟基於刑事政策，對
    合於一定條件之施用者，則依同條例第20條、第23條之規定
    ，施以觀察、勒戒及強制戒治之保安處分。(二)毒品危害防制
    條例於民國92年7月9日修正公布，自93年1月9日施行，其中
    第20條、第23條將施用毒品之刑事處遇程序，區分為「初犯
    」及「五年內再犯」、「五年後再犯」。依其立法理由之說
    明：「初犯」，經觀察、勒戒或強制戒治後，應為不起訴處
    分或不付審理之裁定；經觀察、勒戒或強制戒治執行完畢釋
    放後，「五年內再犯」者，因其再犯率甚高，原實施之觀察
    、勒戒及強制戒治既已無法收其實效，爰依法追訴或裁定交
    付審理。至於經觀察、勒戒或強制戒治執行完畢釋放後，「
    五年後再犯」者，前所實施之觀察、勒戒或強制戒治已足以
    遮斷其施用毒品之毒癮，為期自新及協助其斷除毒癮，仍適
    用「初犯」規定，先經觀察、勒戒或強制戒治之程序。從而
    依修正後之規定，僅限於「初犯」及「五年後再犯」二種情
    形，始應先經觀察、勒戒或強制戒治程序。倘被告於五年內
    已再犯，經依法追訴處罰，縱其第三次（或第三次以上）再
    度施用毒品之時間，在初犯經觀察、勒戒或強制戒治執行完
    畢釋放五年以後，已不合於「五年後再犯」之規定，且因已
    於「五年內再犯」，顯見其再犯率甚高，原實施觀察、勒戒
    或強制戒治，已無法收其實效，即應依該條例第10條處罰。
    （九十五年五月九日最高法院第七次刑事庭會議決定參照）
    。(三)查本件被告於94年9月中旬起連續施用第一級毒品海洛
    因犯行，己屬第三次以上施用第一級毒品海洛因犯行（被告
    前於民國87、88年間，因施用毒品案件，經裁定送觀察、勒
    戒，又於九十二年間，再因施用毒品案件，經裁定令入戒治
    處所施以強制戒治），雖係在初犯經觀察、勒戒執行完畢釋
    放後5年以後，但其於初犯經觀察、勒戒執行完畢釋放後之5
    年內已如上述再犯施用第一級毒品，並曾經法院判處有期徒
    刑十一月在案，則上開被告於94年9月間起之第三次施用第
    一級毒品海洛因，依上開見解，已不合於「五年後再犯施用
    毒品之罪」之規定，本件即應依毒品危害防制條例第10條規
    定起訴處罰至明。原審因而以被告乙○○連續施用第一級毒
    品，累犯，處有期徒刑拾月，於法自屬有據，上訴意旨以其
    本件犯行另經觀察、勒戒執行完畢，而指摘原裁定不當，為
    無理由，應予駁回。
二、據上論斷，應依刑事訴訟法第三百七十三條、第三百六十八
    條，判決如主文。
本案經檢察官甲○○到庭執行職務。
中    華    民    國    95    年    11    月    21    日
               刑事第二庭  審判長法  官  李  璋  鵬
                                 法  官  胡  森  田
                                 法  官  蕭  錦  鍾
上列正本證明與原本無異。
如不服本判決應於收受送達後十日內向本院提出上訴書狀，其未
敘述上訴之理由者並得於提起上訴後十日內向本院補提理由書（
均須按他造當事人之人數附繕本）。
                                 書記官  廖  次  芬
中    華    民    國    95    年    11    月    22    日
                                                      Ｆ


司法院資訊處製作；財團法人民間司法改革基金會備份。
